【裁判字號】    91,訴,426
【裁判日期】    920326
【裁判案由】    違反醫師法
【裁判全文】
臺灣苗栗地方法院刑事判決                          九十一年度訴字第四二六號
    公  訴  人  臺灣苗栗地方法院檢察署檢察官
    被      告  乙○○
    選任辯護人  古瑞君律師
右列被告因違反醫師法案件，經檢察官提起公訴（九十年度偵字第三七三四號），本
院判決如左：
    主  文
乙○○未取得合法醫師資格，擅自執行醫療業務，處有期徒刑壹年。
扣案之物理治療器貳組、針灸用針捌拾捌支、放血用針壹包，均沒收。
    事  實
一、乙○○明知本身僅有整復師資格，未取得合法醫師資格，竟基於執行醫療業務之
    意思，於八十九年三月三十一日二十時許，在苗栗縣苗栗市嘉盛里永興三二之三
    號所開設「文義國術館」，因甲○○之妻徐蘭妹因左手腕酸麻而向乙○○求診，
    經乙○○施以肩上針灸及以物理治療器接上電流治療，乙○○當場為人針灸、電
    療、診治，擅自執行醫療業務。嗣徐蘭妹當場呈現左臉頰歪斜、口齒不清、眼神
    異常等症狀，經甲○○訴由台灣苗栗地方法院檢察署檢察官偵辦後，由諭令警察
    於八十九年六月十八日，於上開「文義國術館」，查扣得乙○○所有之物理治療
    器二組、針灸用針八十八支、放血用針乙包。
二、案經甲○○訴由臺灣苗栗地方法院檢察署檢察官偵查起訴。
    理  由
一、訊據被告乙○○矢口否認有違反醫師法罪行，辯稱：伊僅以物理治療器為徐蘭妹
    身上貼圓形膠布後接上物理治療機再通上電流，伊未用針灸、亦未給藥，扣案的
    針是係伊學習用的云云。經查，右揭違反醫師法犯行，業據告訴人甲○○、被害
    人徐蘭妹、證人胡錦森證述綦詳，復有名片一紙、照片二禎、診斷證明書三紙、
    病例資料三份附卷可稽。且經台灣苗栗地方法院檢察署檢察官命警搜索上開國術
    館之結果，亦確扣得被告所有針灸用針共八十八支、物理治療器二組、放血用針
    一包等物，是告訴人甲○○及證人徐蘭妹證稱被告施以針灸、電流儀器治療一情
    顯屬可信。且該扣案儀器非合法進口，無從追查來源，惟就使用方式及功能而言
    ，該儀器應屬行政院衛生署公告之醫療器材，即物理醫學科用裝置中微波透熱治
    療機、短波透熱治療機、超音波透熱治療機之一種，此亦經苗栗縣衛生局莊素玲
    證述明確，復有台灣苗栗地方法院檢察署檢察官當庭勘驗使用方式照片一禎在卷
    可按；況被告乙○○當場即發現於被害人徐蘭妹治療後嘴巴歪斜，仍安撫家屬過
    兩天會好轉，可見被告並無專業醫學知識，其所辯無足採信。按(一)未涉及接骨或
    交付內服藥品，而以傳統推拿手法，或使用民間習用之外敷藥膏、外敷生藥草與
    藥洗，對運動跌打損傷所為之處置行為，(二)未使用儀器，未交付或使用藥品，或
    未有侵入性，而以傳統習用方式，對人體疾病所為之處置行為，如按摩、指壓、
    刮痧、腳底按摩、收驚、神符、香灰、拔罐、氣功與內功之功術等方式，對人體
    疾病所為之處置行為，始不列入醫療管理之行為（即所謂民俗療法），行政院衛
    生署八十二年十一月十九日衛署醫字第八二０七五六五六號公告在案。（參台灣
    苗栗地方法院檢察署偵卷頁二十四）本件被告乙○○對被害人徐蘭妹施以肩上針
    灸，並以電療儀器治療之行為，顯已逾越不列入醫療管理之行為，其違反醫師法
    罪行洵堪認定。
二、核被告未取得合法醫師資格擅自執行醫療業務，所為係犯醫師法第二十八條第一
    項前段之罪。公訴人認乙○○係連續犯有擅自執行醫療業務，惟查無何証據被告
    另涉同一犯行，惟與起訴有罪部分，有裁判上一罪關係，爰不另為無罪諭知，併
    此明。爰審酌被告前無不良素行，有台灣高等法院被告全國前案紀錄表及台灣
    苗栗地方法院檢察署刑案資料查註紀錄表紀錄表乙紙在卷可憑、本件被告尚未與
    被害人達成和解及其犯罪之手段、所生危害及犯後否認犯行之態度等一切情狀，
    量處如主文所示之刑。雖公訴人依告訴人所請求處五年有期徒刑，惟被告仍係初
    犯，已如前述，本院業經審酌被告尚未與被害人達成和解之犯罪後態度，認量處
    如主文所示之刑為適當，併此明。末查，扣案之物理治療器二組、針灸用針八
    十八支、放血用針乙包，係被告所有，供犯罪所用之物，應依刑法第三十八條第
    一項第二款宣告沒收，併此明。
據上論斷，應依刑事訴訟法第二百九十九條第一項前段、醫師法第二十八條第一項前
段、刑法第十一條前段、第三十八條一項第二款，判決如主文。
本案經檢察官呂曾達到庭執行職務。
中      華      民      國    九十二    年      三      月    二十六    日
                                    臺灣苗栗地方法院刑事庭
                                        法  官  姚  銘  鴻
右正本證明與原本無異。
如不服本判決，應於判決送達後十日內向本院提出上訴狀( 應附繕本 )。
                                      書記官  劉  秋  雯
中      華      民      國    九十二    年      三      月    二十六    日


司法院資訊處製作；財團法人民間司法改革基金會備份。
